【裁判字號】    88,易,2939
【裁判日期】    890229
【裁判案由】    違反著作權法
【裁判全文】
臺灣臺南地方法院刑事判決                        八十八年度易字第二九三九號
    公  訴  人  臺灣臺南地方法院檢察署檢察官
    被      告  甲○○
    選任辯護人  查名邦
                曾子珍
                啟夫
右列被告因違反著作權法案件，經檢察官提起公訴（八十八年度偵字第七五五八號）
，本院判決如左：
    主  文
甲○○無罪
    理  由
一、公訴意旨略以：被告甲○○現為位於臺南縣永康市○○路三百六十八號「美上好
    茶坊ＫＴＶ」之負責人，曾因商業登記法案件，為臺灣臺南地方法院判處有期徒
    刑四月確定，於民國八十六年十一月二十一日執行完畢，詎仍不知悔改，明知點
    唱家電腦伴唱系統內所含有歌名「悶」、「你快樂所以我快樂」、「心酸講無話
    」等三首伴唱歌曲係美華影視股份有限公司（以下簡稱美華公司）享有音樂視聽
    著作權之著作物，且未經美華公司同意授權公開上映，竟自八十八年一月份起，
    於其所經營之「美上好茶坊ＫＴＶ」內設置「點唱家電腦伴唱系統」公開上映，
    供不特定顧客點播。嗣於同年五月二十七日十七時許，在上址為警查獲，扣得電
    腦伴唱機一台、遙控器一具、點歌單影本三紙，因認被告甲○○涉犯著作權法第
    九十二條罪等語。
二、按犯罪事實應依證據認定之，無證據不得推定其犯罪事實；又不能證明被告犯罪
    者，即應諭知無罪之判決，刑事訴訟法第一百五十四條、第三百零一條第一項分
    別定有明文。又告訴人之告訴，係以使被告受刑事訴追為目的，是其陳述是否與
    事實相符，仍應調查其他證據以資審認，最高法院五十二年度台上字第一三００
    號著有判例。
三、本件公訴人認被告涉有違反著作權法罪嫌，無非以上揭事實，業據告訴代理人指
    證明確，且有查獲時之現場照片八幀、點歌單三紙及告訴代理人所提出之著作權
    證明文件，被告亦自承將點唱機置於營業場所供人點唱等資為依據。
四、訊據被告甲○○堅決否認有右揭犯行，辯稱：其係以高價向乙○○買入點將家企
    業股份有限公司（以下簡稱點將家公司）製造之營業用型伴唱機，當時乙○○是
    說可營業使用，且於販賣時乙○○亦告知伊說可加入弘音公司之金鑽三百的專案
    ，一年費用是三萬六千元，會提供刪歌單，以刪除伴唱機內有權利爭議的歌曲，
    伊亦加入了，伊不知道系爭三首歌曲是未獲授權的歌曲等語。
五、經查：（一）按著作權第九十二條規定以公播方式侵害著作權罪之成立，以行為
    人具有故意為其構成要件，而所謂故意係指行為人主觀上必須對於客觀不法構成
    要件所描述之行為主體、行為客體、行為、行為時之特別情狀、行為結果等，均
    有所認識，始可謂具備認知要素；並需進而具有實現不法構成要件之全部客觀行
    為情狀之決意，始具故意之決意要素，行為人必須兼具上開認知要素及決意要素
    ，始可認為具有犯罪之故意，自屬當然。本件被告係向點將家公司的經銷商即證
    人乙○○購買點將家公司所生產的ＳＤ五六○營業用機型，是買新臺幣（下同）
    十二萬一千元，公司的機型可分家用及營業用，家用機型價格是大概五萬元上下
    ，當時點將家公司提出媒體報導及型錄保證這些歌曲都沒有問題，可作為營業用
    ，而點歌本也要用點將家公司的，證人並未向點將家公司問過有關付費這部分的
    問題，後來證人也收到過刪歌單，但系爭三首歌未在刪歌單中等情，業據證人乙
    ○○於本院審理時到庭結證綦詳，則被告既經營ＫＴＶ事業，其購買伴唱機目的
    原即係供來店消費之不特定客人使用，故乃以高於「家用型機組」一倍有餘之價
    格購買「營業用型伴唱機」，且行銷業者即證人乙○○亦向其保證本件機器及歌
    曲全部業經完全授權，可公開使用之事實，甚且證人乙○○向被告告知尚有由弘
    音公司所兜售之上開金鑽三百專案，被告尚付出使用費以祈能在使用伴唱機內歌
    曲時不致引發爭議，是被告主觀上係認該伴唱機內所儲歌曲均經合法授權，且其
    確已付清公開使用之相關費用，則其公開使用該伴唱機供予客人點播歡唱，自應
    認被告主觀上無侵犯告訴人之著作財產權之故意甚明。（二）再查點將家公司製
    作之本案伴唱機歌本上雖有「本伴唱機內含歌曲均經合法授權重製，若欲於公開
    場所播放應與著作權財產權人或所委託相關團體聯繫，經同意授權後始得在公開
    場所播放」等語，有扣案之歌本一本在卷可稽，然扣案之歌本中歌曲數目有數千
    餘首以上，已極難查悉著作財產權人誰屬或已委託何相關團體後，再去一一覓得
    授權。況原自七十五年十二月十七日依法辦理授權中、外音樂著作財產權人收取
    及分配相關音樂著作公開播送、公開演出之使用報酬業務之中華民國著作權人協
    會，至八十七年底止已不再辦理前開業務，新的仲介團體為「中華民國著作權仲
    介協會」及「中華音樂著作權人聯合總會」係於八十八年六月才完成法人登記，
    有中華民國著作權人協會八十九年二月十四日協延字第二八三六號函一份附卷足
    參，告訴代理人雖於本院審理時提出中華音樂著作權人聯合總會於八十八年四月
    間曾核發公開播送、公開演出授權證書以證上開團體確於八十八年四月間有核發
    授權證書，被告卻未向該團體繳費，亦未獲公開播送及公開演出權而在其經營之
    上揭ＫＴＶ中讓不特定客人公開點唱系爭三首歌曲，足認其具違反著作權法之犯
    意等情，然上開團體雖於八十八年四月間確有核發公開播送、公開演出授權證書
    之情事，惟其可授權範圍係限於曾委託該團體代為管理其音樂著作者之公開播送
    、公開演出權，自不待言，惟系爭「悶」、「你快樂所以我快樂」、「心酸講無
    話」因先前已授權其他單位，故必須到八十八年八月一日起方歸中華音樂著作權
    仲介協會管理，有該會八十八年十一月二十六日音楚字第○九五號函一份附卷足
    憑，則系爭三首歌曲是否果已委託前開三個團體辦理收取公開播送及公開演出之
    費用事宜，已不無所疑；而被告係一買受伴唱機之消費者，然其在買受時及事後
    均未獲生產者點將家公司及行銷業者如證人乙○○充分告知而確可獲知該向何仲
    介團體繳費、何時繳費、繳費方式等資訊，則在其於證人乙○○通知後亦已加入
    弘音公司之上揭方案，已如前述之情形下，自難認其具不向相關仲介團體繳費以
    期獲得授權之故意，自不待言。（三）末查，觀著作權法為近年來政府方加強立
    法腳步及宣導之法規，雖法規範之體制日漸完整，惟相關之配套措施尚未完全建
    構完成，身為消費者之被告在以較高價錢向行銷業者購得業者所稱係可供營業用
    機型之伴唱機後，已獲業者保證確可公開使用，且生產者點將家公司之廣告單中
    亦一再宣傳可供營業用，甚且，由行銷業者及生產者處均無法獲得應向何仲介團
    體繳費、何時繳費、數額多少等充分資訊之告知之情況下，其依照業者之通知逐
    步依循為之，而作營業使用，自難認其確具對著作權法第九十二條之各該構成要
    件有充分認知，並決意以公開使用及演出方式以侵害告訴人之著作財產權，而具
    有犯罪之故意，至為顯然。是以應認被告上開所辯尚堪採信。本件依調查所得證
    據尚不足以證明被告確有上開犯行，此外復查無其他積極證據足資證明被告有右
    犯行，揆諸首開說明，犯罪尚屬不能證明，自應就此部分為被告無罪之諭知。
據上論斷，依刑事訴訟法第三百零一條第一項，判決如主文。
中    華    民    國      八十九    年        二      月    二十九      日
                              臺灣臺南地方法院刑事第四庭
                                  法  官  楊  惠  芬
右正本證明與原本無異。
如不服本判決，應於送達後十日內向本院提出上訴狀。（應附繕本）
                                  書記官  高  世  玉
中    華    民    國      八十九    年        二      月    二十九      日


司法院資訊處製作；財團法人民間司法改革基金會備份。
